【裁判字號】    99,聲再,59
【裁判日期】    990825
【裁判案由】    妨害軍機治罪條例
【裁判全文】
臺灣高等法院高雄分院刑事裁定          99年度聲再字第59號
再審聲請人
即受判決人  甲○○
上列聲請人因妨害軍機治罪條例案件，對於本院97年度訴更緝(二)
字第1 號中華民國98年2 月27日確定判決（起訴案號：臺灣高等
法院高雄分院檢察署87年度偵字第1 號），聲請再審，本院裁定
如下：
    主  文
再審之聲請駁回。
    理  由
一、聲請意旨略以：聲請人因貪污治罪條例等案件，經鈞院97年
    度訴更緝(二)字第1 號判決被告共同連續犯行賄罪，處有期徒
    刑3 年，褫奪公權2 年；減為有期徒刑1 年6 月，褫奪公權
    1 年，並經最高法院99年台上字第1872號判決上訴駁回確定
    。然依國防部88年則剴判字第022 判決理由可知，劉學達係
    國防部總長辦公室少將主任，依國防部參謀本部組織法第8
    條規定，其對「空軍台東儲存庫工程」及「雙波浪抗炸鋼鈑
    」工程之開標決標，非其職務範圍，原審認定聲請人行賄行
    為使軍方人員違背職務，洩漏上開工程有關之國防秘密，顯
    有錯誤，聲請人此部分應不成立行賄罪。另聲請人於87年6
    月15日偵查筆錄及88年2 月22日審判筆錄已自白行賄犯行，
    依貪污治罪條例第11條第4 項規定應減輕或免除其刑，原確
    定判決漏未減輕，非屬適法。上開確實之新證據均足認聲請
    人應受無罪或較輕之判決。爰依刑事訴訟法第420 條第1 項
    第6 款「發現確實之新證據」規定，提起本件再審，請裁定
    准予再審云云。
二、按因發見確實之新證據，足認受有罪判決之人應受無罪、免
    訴、免刑或輕於原判決所認罪名之判決者，固為刑事訴訟法
    第420 條第1 項第6 款所明定。惟所謂發現確實之新證據，
    係指該證據於事實審法院判決前已經存在，為法院、當事人
    所不知，不及調查斟酌，至其後始行發見之證據，且就形式
    上觀察，能認原確定判決錯誤者而言（最高法院79年度台抗
    字第383 號裁定要旨參照）。又就上開證據本身形式上觀察
    ，固不以絕對不須經過調查程序為條件，但必須顯然可認為
    足以動搖原有罪確定判決，而為受判決人無罪、免訴、免刑
    或輕於原判決所認罪名之判決者為限。故受理聲請再審之最
    後事實審法院，應就聲請再審理由之所謂「新證據」，是否
    具備事實審判決前已經存在，為法院、當事人所不知，事後
    方行發見之「嶄新性」，及顯然可認足以動搖原有罪確定判
    決，應為無罪、免訴、免刑或輕於原判決罪名之「顯然性」
    二要件，加以審查，為判斷應否准予開始再審之準據（最高
    法院93年度台抗字第98號裁定要旨參照）。
三、經查：
  (一)本院97年度訴更緝(二)字第1 號刑事判決對被告與同案被告劉
    炳煌為順利標取該工程而行賄，而使劉學達、沃機高及李錚
    等3 人違背職務交付該判決附表二編號6 所示關於國防應秘
    密之文書及圖畫已詳予說明其認定之理由（見該判決第4-14
    頁）。且被告於該案審理程序中已主張依國防部88年則剴判
    字第022 判決認定之理由，劉學達、沃機高及李錚3 人雖有
    犯罪，但非屬違背職務賄賂罪。惟聲請人上開主張已經本院
    於該判決敘明國防部上開判決之認定，本院不採，且其認定
    亦不能拘束本院，李錚、劉學達、沃機高3 人均係違背職務
    交付關於國防應秘密之文書及圖畫等語詳明（見該判決第14
    頁）。
  (二)查聲請人於87年6 月15日偵查筆錄係坦承於86年10月有借10
    萬元給李錚，於86年12月有借15萬元給李錚，及招待李錚去
    酒店情事，惟綜觀該日筆錄全文（見87年偵字第1 號卷第27
    -32 頁），聲請人均主張給予李錚款項係屬借款，所交付之
    借款及招待非屬行賄，此有該日偵查筆錄在卷可稽。聲請人
    於該日筆錄既否認行賄犯行，客觀上自難認其對行賄罪有自
    白犯行。又聲請人於88年2 月22日本院審理時之訊問筆錄係
    坦承於德國有送沃機高香水，惟綜觀該日訊問筆錄全文（見
    本院87年訴字第1 號卷第146-152 頁），聲請人並未承認有
    行賄犯行，亦未主張該香水與沃機高等人違背職務行為有對
    價關係，是聲請人上開訊問筆錄亦難認其對行賄罪有自白犯
    行。
  (三)綜上，聲請人主張之上開證據雖為事實審法院判決前已經存
    在，然均為法院已知悉，且已調查斟酌之事項，且經核原確
    定判決之採證認事用法，具無違反經驗及論理法則，是聲請
    人上開再審之聲請理由，就形式上觀察，並無原確定判決認
    定錯誤之情，客觀上亦無足以動搖原有罪確定判決而應為聲
    請人無罪或應為較輕判決之證據，自不符上開所述聲請再審
    之「嶄新性」及「顯然性」之要件。
四、綜上所述，聲請人所提之再審理由，核與刑事訴訟法第420
    條第1 項第6 款規定發現確實之新證據之要件不符，自屬無
    理由，應予駁回。
五、據上論結，應依刑事訴訟法第434條第1項，裁定如主文。
中    華    民    國    99    年    8     月    25    日
                  刑事第一庭    審判長法  官  周賢銳
                                      法  官  徐美麗
                                      法  官  施柏宏
以上正本證明與原本無異。
如不服本裁定應於送達後5 日內向本院提出抗告狀。
中    華    民    國    99    年    8     月    26    日
                                      書記官  魏文常

司法院資訊處製作；財團法人民間司法改革基金會備份。
